臺灣高等法院臺南分院刑事判決　　 96年度重上更(五)字第253號
上　訴　人　臺灣臺南地方法院檢察署檢察官
被　　　告　甲○○（即林盟傑）
指定辯護人　本院公設辯護人乙○○
上列上訴人因被告違反毒品危害防制條例案件，不服臺灣臺南地
方法院八十七年訴字第一四五九號中華民國八十八年六月八日第
一審判決（起訴案號：臺灣臺南地方法院檢察署八十七年度偵字
第一二五四三號、八十七年度少連偵字第二二九、二三○號），
提起上訴，判決後經最高法院第五次發回更審，本院判決如下：
    主  文
原判決關於甲○○其餘被訴無罪部分（即販賣安非他命予丁○○
、陳正泰部分）均撤銷。
甲○○成年人與未滿十八歲之少年共同連續非法販賣化學合成麻
醉藥品，累犯，處有期徒刑伍年陸月，扣案電子秤壹台沒收。
    事  實
一、甲○○（原名林盟傑，另按甲○○被訴自八十六年十月底間
　  起，至同年十二月四日止，在台南縣歸仁鄉○○街「千和遊
    藝場」，連續販賣安非他命予丙○○部分，業經判決免訴確
    定，該部分未據檢察官提起上訴），於民國（下同）八十五
　　年八月六日，因賭博案件，經臺灣臺南地方法院判處有期徒
　  刑四月，並於同年九月廿四日執行完畢。
二、販賣予丁○○部分：
    甲○○竟猶不知悔改，明知安非他命，業經衛生署於七十九
    年十月九日公告列管為化學合成麻醉藥品，於同年月十一日
    生效，禁止非法吸用、持有及販賣，甲○○竟為意圖營利，
    而基於販賣安非他命之概括犯意，先後於下列時地販賣安非
    他命：(一)於八十六年七月暑假期間起，至同年十月間，在台
    南縣歸仁鄉○○街所設「夢公園遊藝場」。(二)嗣於八十六年
    十月間「夢公園遊藝場」關閉後，甲○○又於同年十月底起
    ，至同年十二月四日止，另行遷址在台南縣歸仁鄉○○街一
    二一之六號任職「千和遊藝場」。甲○○以女友方麗雪名義
    ，申請00-0000000號電話（按於八十六年十月廿三日申請）
    作為販賣安非他命聯絡工具，販賣安非他命。總計甲○○自
    八十六年七月間某日起，至八十六年十一月底，分別在「夢
    公園遊藝場、千和遊藝場」等處，將安非他命裝置於塑膠吸
    管，再將吸管兩頭以火燒黏包裝，或以塑膠夾鍊袋包裝方式
    ，連續販賣安非他命十五次予丁○○，每次一小包一千元，
    得款一萬五千元。
三、販賣予陳正泰部分：
　　甲○○又承上犯意，與行為當時已滿十四歲，未滿十八歲少
    年楊０平（按七十二年六月七日生，年籍詳卷）共同基於販
    賣安非他命犯意，於八十六年十一月二十日下午二時許，及
    八十六年十二月四日上午十時三十分許，均在「千和遊藝場
    」，以塑膠夾鍊袋包裝方式，各販賣安非他命一次予陳正泰
    ，均由楊０平負責交付，每次一小包五百元，得款一千元。
四、嗣於八十六年十二月四日下午四時四十分許，經警循線，在
    千和遊藝場查獲，並扣得安非他命吸食器一個、吸管一支、
    供販賣安非他命所用電子秤一台及與販賣無關塑膠袋三包。
五、案經台南縣警察局歸仁分局報請台灣台南地方法院檢察署檢
    察官偵查起訴。
    理  由
甲、證據能力部分：
一、按刑事訴訟法對被告以外之人於檢察事務官、司法警察官或
    司法警察調查中所為之陳述，與審判中不符時，其先前之陳
    述具有較可信之特別情況，且為證明犯罪事實存否所必要者
    ，例外得為證據，同法第一百五十九條之二定有明文。又所
    謂「較可信之特別情況」係指依據先前陳述背景，具有特別
    情況，致使其較審判中陳述為可信時，即例外地賦予證據能
    力。至是否先前陳述背景具有特別情況，則需斟酌個案不同
    情形具體予以認定，亦即依據陳述人於警詢時及法院審理中
    所為陳述時「外部情況」（指陳述人該次觀察、記憶、表達
    是否正確、陳述人有無虛偽陳述動機等），加以綜合評斷陳
    述人於警詢中所為陳述，是否具有較可信狀況。查證人楊０
    平雖於原審及本院審理時，翻異警詢所為證詞。然證人楊０
    平於台灣台南地方法院少年法庭供述情況，本院經核證人楊
    ０平於警詢供證任意性，並無任何瑕疵，且其於警詢時所陳
    稱情節，與偵查中結證內容大致相符，應具有較可信特別情
    況，且其所供情節，確為證明被告彼此間，涉犯本件犯罪事
    實存否所必要，符合刑事訴訟法第一百五十九條之二傳聞證
    據例外規定，自得採為證據。
二、又刑事訴訟法第一百五十九條之一第二項規定，被告以外之
    人於偵查中向檢察官所為陳述，除顯有不可信情況者外，得
    為證據。係因檢察官依法有訊問被告、證人及鑑定人之權，
    證人、鑑定人且須具結，而檢察官向被告以外之人所取得陳
    述，原則上均能遵守法律規定，不致違法取供，其可信性極
    高，為兼顧理論與實務，因而規定除顯有不可信情況者外，
    得為證據（立法理由參考）。從而被告以外之人於偵查中向
    檢察官所為陳述，若已依法具結，應有證據能力。查本件證
    人陳正泰於偵查中向檢察官所為陳述既已依法具結，其陳述
    已有可信性之擔保，而證人楊０平於偵查中因未滿十六歲故
    未命其具結，但本院審酌檢察官對證人陳正泰、楊０平取供
    程序，並未有何明顯違背程序規定，或有超乎正常期待，而
    無可信任情事，是證人陳正泰、楊０平在偵查中以證人身分
    向檢察官所為陳述，自有證據能力。次按九十二年一月十四
    日修正通過刑事訴訟法施行前，已繫屬於各級法院案件，其
    以後訴訟程序，應依修正刑事訴訟法終結之。但修正刑事訴
    訟法施行前已依法定程序進行訴訟程序，其效力不受影響，
    刑事訴訟法施行法第七條之三定有明文。所謂已依法定程序
    進行訴訟程序，其「效力不受影響」，依其立法意旨係指為
    避免程序之勞費，本諸舊程序用舊法，新程序始用新法之一
    般法則，各級法院於修正之刑事訴訟法施行前，已依法踐行
    之訴訟程序（含相關證據法則適用），其效力不受影響。故
    而，對於提起上訴案件，於修正刑事訴訟法施行前，原審法
    院就可得為證據之證據，已依法定程序調查者，其效力亦不
    受影響。又司法院大法官釋字五八二號解釋理由雖謂：「為
    確保被告對證人詰問權，證人（含共同被告及其他具證人適
    格之人）於審判中，應依人證法定程序，到場具結陳述，並
    接受被告之詰問，其陳述始得作為認定被告犯罪事實之判斷
    依據；被告以外之人（含證人、共同被告）於審判外陳述，
    依法律特別規定得作為證據者（刑事訴訟法第一百五十九條
    第一項參照），除客觀上不能受詰問者外，於審判中，仍應
    依法踐行詰問程序」。然因其解釋效力及適用範圍等，產生
    疑義，經最高法院聲請補充解釋。同院大法官經衡酌法安定
    性維持與被告基本權利保障，作成釋字第五九二號解釋謂：
    本院釋字五八二號解釋公布（九十三年七月廿三日）前，已
    繫屬於各級法院刑事案件，該號解釋適用，應以個案事實認
    定涉及以共同被告之陳述，作為其他共同被告論罪之證據者
    為限；現行刑事訴訟法施行法第七條之三但書相關部分，非
    本院釋字第五八二號解釋對象（詳釋字五九二號解釋文及解
    釋理由書）。基上解釋，凡於九十三年七月廿三日前已繫屬
    於各級法院刑事案件，而其審理跨越新舊刑事訴訟法領域者
    ，該第五八二號解釋適用範圍，僅以個案事實係以具證人適
    格之共同被告之陳述，作為論罪之證據者為限，而不及於其
    他具證人適格之人供述部分。關於其他具證人適格之人所為
    陳述，如事實審法院於刑事訴訟法施行（九十二年九月一日
    ）前，已依法定程序調查者，其效力如何，自應適用刑事訴
    訟法施行法第七條之三但書規定，以為判斷準據。查：本件
    係於八十七年十二月三十日繫屬於第一審法院，故而對證人
    陳正泰於八十七年十一月二十五日及八十七年十二月九日偵
    查中與證人楊０平於八十七年十二月九日偵查中所為陳述，
    均在上開修正刑事訴訟法施行前，且經原審於審理時合法調
    查，揆諸前開說明，其效力不受影響，自得引用為論罪依據
    。
乙、實體部分：
一、訊據被告甲○○否認涉有上揭販賣安非他命犯行，辯稱；伊
    未販賣安非他命予丁○○等人，係丙○○被抓後，把責任推
    給伊，扣案吸食器一個及吸管一支，均為丙○○所有，電子
    秤一台（已損壞）係與友人淘金時所買，塑膠袋三包，則係
    電動玩具寄台業者收集硬幣所用，至楊０平、丁○○等人所
    供證詞，均不實在云云。
二、惟查：
  (一)販賣予丁○○部分：
　(1)被告於上揭時地，販賣安非他命予丁○○事實，業據丁○○
  　於偵查中結稱：（林盟傑綽號？）龍仔；（買過幾次？）約
    有十四、十五次，每次買一千元；（在何處交易？）在千和
    二樓，大多他本人親手交給我，有幾次是他自二樓門縫，我
    敲門，他問我做何事，我告訴他，他就自門縫拿貨塞給我，
    我也自門縫塞錢給他；（自何時開始買的？）約是八十六年
    暑假期間及剛開學時等語（詳詳二三○號偵查卷二三頁反面
    、二四頁）及原審證稱：（何時起向被告買安非他命？）從
    八十六年起，向他買的，那是在夢公園買的，一直到十月份
    才到千和遊藝場買，因大家口耳相傳，才知那邊在賣，我和
    丙○○認識，我去買時，也和他在那邊買，我都買一千元一
    包的，總共向被告買十多次，在夢公園時，我直接去找被告
    說要買，叫我在樓下等或到二樓去，我沒看到被告處理安非
    他命情形，均是被告從三樓拿下來給我，他以夾鏈袋包裝的
    ，另在「千和」時期，被告有時以塑膠袋，有時以吸管包裝
    ，我一直買到十一月底，我去買有時碰到丙○○，彼此均知
    道是去買安非他命等語（詳原審卷三二頁反面）。
  (2)參以證人丙○○、丁○○於偵查中均供稱：在「夢公園遊藝
    場」時期，係自行到店內購買，夢公園關閉後，則以00-000
    0000號電話聯絡，而至「千和遊藝場」購買等語（詳二三○
    號偵查卷二四頁，一二五四三號偵查卷五四、五九頁）。證
    人丙○○、丁○○二人所供，經核均相吻合。核與中華電信
    股份有限公司台南營業處87年05月27日南服一第87006000
    99號函復00-0000000號電話，係八十六年十月二十三日，始
    以方麗雪名義所申請相符。堪認證人丙○○、丁○○上開所
    證，應可憑採。雖證人丁○○於原審供稱：係八十六年五月
    ，向被告買安非他命云云。惟就此，證人丁○○於本院經再
    確認後證稱：應是八十六年暑假期間，開始買較正確，因那
    時在唸書等語（詳更四卷一七二頁）。按當事人或證人於案
    發時供述，較少權衡利害得失或受他人干預，依經驗法則，
    較諸事後翻異之詞可信，故除非有事證可證明當事人或證人
    嗣後更異之詞與事實相符或其初供係屬虛偽者外，自不得任
    意捨棄初供而不採（八十二台上五三一一號、八十三台上三
    二四三號判決參照）。且購毒次數、時間、金額多寡，本即
    非購毒者所會特意關注，加以購毒者，至司法機關作證時，
    往往距購毒時已有一段時日。是購毒者在證述具體購毒細節
    ，難免記憶不清，而僅能約略陳述，若購毒者迭次到司法機
    關作證，因距離購毒時間愈益久遠，記憶愈趨模糊，其所陳
    述內容與原先所證述內容產生出入，核屬情理之常。
  (3)參酌證人丁○○於偵查中已證述：（是何時開始買的？）約
    是八十六年暑假期間及剛開學時等語。於警訊亦供稱：八十
    六年七月間起，至八十六年十一月底止，向被告購買安非他
    命等語。顯見證人丁○○於原審所述，應係誤記所致。而證
    人丁○○於偵審中，對向被告購買安非他命地點、價格及方
    式，均具體描述，核與其於本院證述情節，並無扞格，且並
    非僅泛指被告有販賣安非他命而已。是證人丁○○上開證言
    ，自堪採為不利被告認定。
  (4)至證人丁○○上開於原審證稱：曾向被告購買安非他命十四
    、十五次，每次買一千元，去買時有時碰到丙○○，我們彼
    此都知道去買安非他命等語（詳一審卷三二頁反面）。雖因
　　證人丙○○於本院此次更五審未能傳喚到庭，致就此證人丙○○是否有目擊證人丁○○向被告購買安非他命犯行，無法
    予以證實。然證人丁○○於本院更五審時，經本院質以：「
    對丙○○在偵訊證述，曾在「夢公園遊藝場」看過你向林盟
    傑購買，說你在買的時候，他也有在那邊，有何意見？」證
    人丁○○雖沈默不答（詳更五卷九七頁），但證人丁○○於
    本院更五審時，則坦承在「千和」或「夢公園」有遇見丙○○，因伊與丙○○均知道彼此有在吸食，我看到丙○○在那
    邊（按指千和或夢公園），我會想說可能也是在那邊買等語
    （詳更五卷九七頁），再佐以本件扣案電子秤一台，應足認
    被告確有上開販賣安非他命予丁○○事實。
  (二)販賣予陳正泰部分：
  (1)又被告如何與楊○平共同販賣安非他命予陳正泰事實，業據
    證人楊０平於警詢證稱：（因何事接受偵訊？）因為替良哥
    （按指林盟傑）拿安非他命給予陳正泰吸食，所以接受偵訊
    ；（每次拿多少給陳正泰？）均裝在五公分左右長塑膠吸管
    內，數量多少我不清楚等語（詳台南縣警察局歸仁分局歸警
    刑字一三七號警卷三頁反面）及於偵查中證稱：（是否如陳
    正泰所說？）是的，他拿五百元給我，我上樓找林盟傑，林
    盟傑親自拿一個盒子給我，我交給陳正泰等語（詳一二五四
    三號偵查卷五五頁）。核與證人陳正泰於偵查中證稱：（共
    買過幾次安非他命？）二次，第一次是於八十六年十二月四
    日上午十時多，我先去找楊０平，一起去「千和」，我拿五
    百元給楊０平，楊０平上去找林盟傑；（是否楊０平交盒子
    給你？）是的，盒內裝有一支二、三公分長兩端燃燒過吸管
    ，管內有安非他命等語（詳一二五四三號偵查卷五五頁）；
    （八十六年十二月四日有否和楊０平至千和遊藝場？）有；
    是楊０平帶我去的，他說有好處要給我，到了千和，他就去
    二樓，我有拿五百元給楊０平，楊０平拿一支兩端燃燒封住
    吸管，內裝安非他命吸管給我，因我與林盟傑不熟，所以林
    盟傑是拿給楊０平，楊０平交給我的等情相符（詳二二九號
    偵查卷三八頁）。
  (2)參酌「良哥」與「龍哥」，二字台語發音相同。且被告林盟
    傑自承，伊綽號確叫「龍哥」無誤（詳更三卷六七頁）。足
    認證人楊０平、陳正泰所證，應堪採信。證人楊０平於原審
    雖改稱：陳正泰安非他命，係向丙○○購買云云（詳原審卷
    一○五頁）。而證人陳正泰於原審亦附合改稱：當天丙○○
    和我先被帶去警局，後來丙○○被帶出警局，回來後對我使
    眼色，說是楊０平在賣的，我先告訴警察是向楊０平買的，
    楊０平又告訴警察，是向林盟傑買的，我才順著楊０平的話
    說，是向林盟傑買的等語（詳原審卷四七頁背面至四八頁）
    及於本院更四審證稱：毒品是向丙○○購買，丙○○跟渠做
    暗號，叫渠隨便說說，渠就說是向被告購買云云（詳更四卷
    一七四至一七五頁）。然此與證人楊０平於台灣台南地方法
    院少年法庭審理時供稱：（有無幫林盟傑賣安毒給陳正泰？
    ）有，我幫他二次，每次均賣五百元等語（台灣台南地方法
    院八十七年少訴字十六號卷三九頁反面，八十七年七月二九
    日審理筆錄），（對檢察官起訴事實有何意見？）我有幫林
    盟傑送二次安毒給陳正泰等語（詳八七年少訴字第十六號卷
    五三頁，八十七年九月三日審理筆錄）（你拿幾次安毒給陳
    正泰？）二次，是我到千和遊藝場二樓找林盟傑，他交給我
    安毒，我再轉交給陳正泰，後來我再把錢拿給林盟傑；我只
    有拿二次安毒給予陳正泰，每次交易價格為五百元等語（詳
    八十七年少訴字十六號卷七九至八十頁，八十七年九月三日
    審理筆錄）及證人陳正泰於台灣台南地方法院少年法庭結證
    ：（你有無向丙○○買過安毒？）沒有，我是向林盟傑買的
    ，而我要買安毒，則透過楊０平向林盟傑買，我在店裡樓梯
    側拿錢給楊０平，他就去向林盟傑拿安毒，我每次拿錢給楊
    ０平，他就知道我要買安毒，我每次均買五百元，林盟傑的
    店是楊０平帶我去的，我去向林盟傑買二次安毒等情不符。
    且經少年法庭法官質以：上次開庭為何說安毒係向丙○○買
    疑問？證人陳正泰亦問答稱：此事很複雜，不過我的安毒，
    確係透過楊０平買的，我從未向丙○○買過安毒，以前說向
    丙○○買過一次，均是亂編的，有關我上次說，我曾向丙○○買過安毒，均是我亂編的等語（同上八十七年少訴字第十
    六號卷一○七頁）。由此足認，證人楊０平及陳正泰二人於
    原審翻異前詞，及證人陳正泰嗣於本院審理時，前後矛盾及
    迴護被告證詞，核與前揭事證不符，尚難為有利被告認定。
  (三)按安非他命交易時須秘密進行，且銀貨兩訖，一手交錢一手
    交貨，力求不留痕跡，以免遭查緝，固屬常理。然證人陳正
    泰與被告並不熟，苟非好友楊０平出面，被告不必然願意與
    陳正泰進行交易。故原審所認，即使是交情再好友人，販賣
    者亦無經由他人交付，而徒增洩露販賣毒品危險之理云云，
    即嫌率斷。參以楊０平與被告共同連續販賣安非他命二次予
　  陳正泰犯行部分，業經台灣台南地方法院少年法庭以該院八
    十七年度少訴字第十六號判處有期徒刑三年，併宣告緩刑四
    年，緩刑期內交付保護管束確定等情，亦據本院調取卷宗，
    查閱無誤，並有判決書在卷可證。益證被告確與少年楊０平
    有共同連續販賣安非他命予陳正泰情事。
  (四)至案發當時，警察搜索「千和遊藝場」結果，固並未搜得任
    何安非他命，惟就此證人丙○○於偵查中證稱：（八十六年
    十二月四日，警方叫你打電話到千和情形？）我打過去，林
    盟傑叫我十分鐘後過去拿，警方和我十分鐘後過去，林盟傑
    卻說是叫我十分鐘後去看店，但實際上在我們交保後，林盟
    傑向我表示打電話給他時，他覺得怪怪的，他就趕緊先把貨
    丟棄，所以警方才搜不到等情（詳一二五四三號偵查卷五九
    頁反面）。是以尚難僅以警方未扣得安非他命，即推認前述
    證人關於被告有販賣安非他命證詞不可採。
  (五)再者，本件扣案該電子秤固經本院另案八十七年上訴字第六
    六五號案件勘驗損壞屬實，但查獲狀態該電子秤確能使用，
    並無損壞，已據證人鍾國楨警員於上訴審證述無誤（詳上訴
    卷三九至四一頁）。是被告於該電子秤未損壞時，將之供作
    販賣安非他命用，自屬可能。況衡諸一般社會經驗，扣案電
    子秤價值非高，且被告自承於八十四年或八十五年購得，一
    直放在車上等語（詳原審卷三一頁、更一卷四九頁、更三卷
    六八頁）。如自彼時起，即已損壞，被告豈有可能，將之保
    管在空間不大車上？且時間長達一至二年？其所能解釋者，
    應係該電子秤，有經被告持續使用，在被警查扣後，因保存
    未得宜，以致無法使用為是。
  (六)至於警察搜索千和遊藝場時，扣得吸管一支，經本院前審調
    八十七年訴字九六號卷即被告違反麻醉藥品管理條例案件詳
    閱，其扣押物品清單有吸管一支（詳該卷七一頁），保管字
    號八十七年保管字五六八號，但遍查卷內資料，該吸管並未
    送鑑定，有該案八十七年訴字第九六號判決正本在該卷可稽
    （詳該卷一○○頁）。經本院前審函詢臺灣臺南地方法院檢
    察署結果，該扣案證物吸管業已於八十八年二月二十六日銷
    燬，有該署九十五年一月十七日南檢朝總字第4021號函及附
    件保管清冊影本（保存字4359號）在卷可稽（詳更三卷四三
    至四四頁）。是本院已無從得知，該吸管是否留有安非他命
    ？有無以火燃燒封住痕跡？惟依證人丁○○前開在千和時期
    ，被告有時以塑膠袋，有時以吸管包裝具結證詞，並參酌證
    人丙○○、丁○○、陳正泰、楊０平等，均供述被告所賣安
    非他命係裝在吸管內或很小的塑膠袋內無誤（詳二三○號偵
    查卷二五頁、二二九號偵查卷二六至二七、三八至三九頁、
    一二五四三號偵查卷五四至五五、五七頁、原審卷三二至三
    三頁），暨證人丁○○、丙○○亦證稱，被告在「夢公園遊
    藝場」安非他命裝在塑膠袋，在「千和遊藝場」大都裝在吸
    管，兩端燃燒封住等語（詳一二五四三號偵查卷五七頁、原
    審卷三一至三三頁）。彼等所陳向被告購買安非他命包裝方
    式，互核均相吻合，應可憑採。是本件雖無從自扣案物檢出
    有無殘留安非他命及以火燒封痕跡，然本件查扣有吸管一支
    乃確定事實，尚難僅因行政作業將扣案吸管提前銷燬，即推
    認為前開證人證詞不可採，而據為有利被告認定，併予說明
    。至扣案塑膠袋則係較大型者，非屬一般裝安非他命小袋，
    業據本院另案八十七年上訴字六六五號刑事案件審理時認定
    無訛，有該判決正本在卷可考。而現時電動遊藝場雖多以塑
    膠盤挖洞裝零錢，然此係供顧客兌換硬幣方便之用，業者如
    自電動玩具機台中收集營業所得硬幣，則仍多數使用塑膠袋
    以利大量硬幣包裝搬運，被告所辯：上開大型塑膠袋係電動
    遊樂機寄檯者放在遊樂機，以供收集硬幣之用等語，應可採
    信。
  (七)再參酌經警採集證人丁○○、陳正泰、楊０平等人尿液送檢
    驗結果，均呈甲基安非他命反應，有長榮管理學院篩檢陽性
    報告、台南縣衛生局尿液檢驗成績書、台南縣警察局歸仁分
    局採擷嫌疑人尿液送驗編號名冊對照表編號410、411號在卷
    可稽（詳八十七年少調字第一三七號卷十一頁、歸警刑字第
    八○七號警卷、歸警刑字一三七號警卷），益證上開證人所
    證情節，應屬實情。
  (八)末查，證人王敦平（即前往查獲警員）於本院八十七年上訴
    字第六六五號案件證稱：我們在警局並未打林盟傑，他頭上
    傷怎麼來的，我不知，我們到電動玩具時，就有看到閉路電
    視，怎麼可能去打他等語，且經被告供明在卷。據此可確定
    者，係證人王敦平未對被告林盟傑動粗。從而檢察官於偵查
    中，勘驗被告位於頭部、手部等傷害，從何而來，雖無從得
    知，然終非刑求所致，應堪認定。
　(九)又本件被告係將安非他命裝置於塑膠吸管，再將吸管兩頭以
　  火燒黏包裝，或以塑膠夾鍊袋包裝方式，而分別販賣安非他
    命予丁○○及陳正泰二人，已如前述。被告販賣安非他命包
    裝方式，顯係為圖營利，始以此不尋常方式販賣安非他命。
    是本件被告販賣安非他命營利意圖，自足以證明。綜上所述
    ，被告所辯為圖卸之詞，委不足採。被告販賣安非他命犯行
　　，事證明確，堪以認定。
三、被告甲○○行為後，販賣安非他命，已於「八十七年五月二
    十日」修正公布，修正為觸犯毒品危害防制條例第四條第二
    項之罪，可處無期徒刑或七年以上有期徒刑，得併科新臺幣
    七百萬元以下罰金，並於八十七年五月廿二日生效，比較新
    舊法結果，以修正前麻醉藥品管理條例第十三條之一第二項
    第一款之罪為輕，有利於行為人，因而本件應適用舊法即修
    正前麻醉藥品管理條例第十三條之一第二項第一款論處。
四、關於刑法修正部分：
  (一)共同正犯部分：
    按被告行為後，刑法第二十八條修正規定為：二人以上共同
    實行犯罪行為者，皆為共同正犯。修正後刑法，係限縮於共
    同實行犯罪行為者，始成立共同正犯，排除陰謀犯、預備犯
    共同正犯；從而，本件被告上開犯行，新舊刑法間，就共同
    正犯範圍，顯有所變動，自屬行為後法律有變更，非僅屬文
    字修正，應依新舊法比較，適用較有利於行為人之修正後刑
    法第二十八條規定。
  (二)累犯部分：
    另按刑法第四十七條，有關因執行徒刑後，再犯累犯規定，
    已修正為同條第一項：「受徒刑之執行完畢，或一部之執行
    而赦免後，五年以內故意再犯有期徒刑以上之罪者，為累犯
    ，加重本刑至二分之一」。故累犯要件，已有變動；從而被
    告上開犯行，行為後法律顯有變更，而非僅屬文字修正，自
    應依新舊法比較，適用較有利於行為人之修正後刑法第四十
    七條規定。
　(三)連續犯部分：
　　被告行為後，刑法第五十六條連續犯規定，業於九十四年一
　  月七日修正公布刪除，並於九十五年七月一日施行，則被告
    犯行，因行為後，新法業已刪除連續犯規定，此刪除雖非犯
    罪構成要件變更，但顯已影響行為人刑罰法律效果，自屬法
    律有變更，依刑法第二條第一項規定，比較新舊法結果，本
    件仍應適用較有利被告行為時法律即舊法，論以連續犯（最
    高法院九十五年第八次刑事庭會議決議參照）。
  (四)綜合比較，本件被告犯行，雖應依修正後刑法第二十八條、
    第四十七條規定，分別論以共同正犯及累犯。然本件被告不
    論依修正前或修正後刑法第二十八條及第四十七條規定，均
    成立共同正犯及累犯。而被告本件連續多次販賣安非他命行
    為，構成修正前刑法第五十六條連續犯，則本件被告犯行，
    顯以全部均適用修正前規定，較有利於被告，併此敘明。
五、查安非他命係甲基苯乙胺化學合成麻醉藥品，吸用會降低食
    慾，血壓體溫會升高、影響記憶能力及自主神經系統，其判
    斷力、意志力亦均受限制、並有輕微癮性嚴重危害身心健康
    ，而慣用者由於精神錯亂，更具暴力攻擊及反社會行為、自
    殺等傾向，後果堪虞，尤以戒解不易，毒害不在煙毒之下，
    是以行政院衛生署於七十九年十月九日以衛署藥字第904142
    號函列為麻醉藥品管理條例第二條第四款「化學合成類麻醉
    藥品」管理限供醫藥及科學上需要。不得非法輸入、製造、
    運輸、販賣、持有、施打或吸用。並自同年十月十一日生效
    ，被告於上述生效日後，非法販賣、吸用安非他命。核被告
    所為，係犯麻醉藥品管理條例第十三條之一第二項第一款非
    法販賣化學合成麻醉藥品罪。被告與楊０平間，就販賣安非
    他命予陳正泰二次犯行部分，有犯意聯絡及行為分擔，均為
    共同正犯。又被告於上開條例生效後，非法販賣安非他命前
    後非法持有毒品行為，為非法販賣高度行為所吸收，不另論
    罪。又被告先後多次販賣安非他命，時間緊接，犯罪構成要
    件相同，顯係基於概括犯意反覆為之，為連續犯，應依修正
    前刑法第五十六條規定，論以一罪，並依法加重其刑。又被
    告成年人與楊０平共同販賣安非他命部分，因行為當時，楊
    ０平未滿十八歲，有楊０平被訴販賣安非他命案卷可稽，應
    依少年事件處理法第八十五條第一項規定（按兒童及少年福
    利法第七十條第一項雖有相同加重規定，惟該規定係九十二
    年五月廿八日始經立法公布，故仍應依行為時法律），遞加
    其刑。再者，被告曾因賭博罪，經臺灣臺南地方法院判處有
    期徒刑四月，於八十五年九月廿四日執行完畢，有臺灣高等
    法院被告全國前案紀錄表在卷可查。本件被告於五年內，再
    故意犯本件有期徒刑以上之罪，為累犯，應依修正前刑法第
    四十七條規定，遞加其刑。
六、又本件被告，經本院宣告如主文第二項所示五年六月有期徒
    刑，且被告所犯罪名，係修正前麻醉藥品管理條例第十三條
    之一第二項第一款非法販賣化學合成麻醉藥品罪，其為中華
    民國九十六年罪犯減刑條例第三條第一項第十八款列舉不予
    減刑之罪名。則本件被告本院上開所宣告之刑，依罪刑法定
    原則，不依上開條例予以減刑，併此敘明。
七、原審疏未予詳究，並仔細勾稽，就被告被訴販賣安非他命予
    丁○○、陳正泰部分，遽為被告無罪諭知，均有未洽。檢察
    官上訴意旨，指摘及此，為有理由。自應由本院將原判決，
    關於被告被訴販賣安非他命予丁○○及陳正泰部分，均予撤
    銷改判。爰審酌被告甲○○犯罪動機、手段，販毒時正值年
    輕力壯，不思以正途取財，反從事非法販毒工作，戕害國人
    身心健康至深且鉅，及被告品行暨犯罪手段、犯後態度等一
    切情狀，對被告量處如主文第二項所示之刑，以資懲儆。又
    扣案電子秤一台係被告所有，為被告所供承，而上開物品，
    既供被告販毒所用，應依修正前刑法第三十八條第一項第二
    款規定，併予宣告沒收。
八、至於被告甲○○有無販賣化學合成麻醉藥品安非他命予陳治
    民部分。訊據被告堅詞否認有此犯行。經查，證人陳治民於
    偵查中固稱：（是否認識林盟傑？）我本來不知他名字，只
    知大家叫他阿龍，（有否向龍仔買過安非他命？）我沒有直
    接和阿龍交易，我是託人幫我向他買的；我可能是託明豐或
    丙○○買，我站在夢公園門口等，他們說要去找阿龍買等語
    （詳一二五四三號偵查卷三六頁反面、三七頁）。嗣於偵查
    中證稱：我可能是託買的，因當時與丙○○不熟，我是站在
    夢公園店外等，明豐進去買，我本人未見到龍仔等語（詳同
    上偵查卷五六頁背面）。參以證人陳治民於本院另案證稱：
    （你有無向林盟傑買過安非他命？）是我拜託丙○○向他買
    的等語（詳本院八十七年上訴字六六五號卷八二頁背面）。
    據此，依證人陳治民上開證述，顯難認被告對其有該販賣安
    非他命犯行。而該部分復未經檢察官起訴，自非屬起訴效力
    所及，本院爰不予審酌，併此敘明。
據上論結、應依刑事訴訟法第三百六十九條第一項前段、第三百
六十四條、第二百九十九條第一項前段，修正前麻醉藥品管理條
例第十三條之一第二項第一款，刑法第二條第一項、第十一條前
段、第二十八條（修正前）、第四十七條（修正前），第五十六
條（修正前）、第三十八條第一項第二款（修正前），少年事件
處理法第八十五條第一項，判決如主文。
本案經檢察官徐松奎到庭執行職務。
中　　華　　民　　國　　96　　年　　7　　月　　26 　　日
 　　　　　    　 刑事第六庭    審判長法　官　蔡崇義
                                      法　官　杭起鶴
                                      法　官　董武全
以上正本證明與原本無異。
如不服本判決，應於收受本判決後十日內向本院提出上訴書狀。
其未敘述上訴理由者並得於提起上訴後十日內向本院補提理由書
狀（均須按他造當事人之人數附繕本）「切勿逕送上級法院」。
　　　　　　　　　　　　　　　　　　　書記官  許美惠
中　　華　　民　　國　　96　　年　　7　　月　　26 　　日
附錄法條：
修正前麻醉藥品管理條例第十三條之一第二項第一款：
違反前條之規定，其屬於第二條第四款之麻醉藥品者，依左列規
定處罰：
一、非法輸入、製造、運輸、販賣者，處五年以上有期徒刑，得
    併科五萬元以下罰金。
